臺灣雲林地方法院刑事判決　　　　　　　 96年度訴字第161號
公　訴　人　臺灣雲林地方法院檢察署檢察官
被　　　告　甲○○
上列被告因詐欺案件，經檢察官起訴（95年度偵續字第4 號），
本院判決如下：
    主  文
甲○○無罪。
    理  由
一、公訴意旨略以：被告甲○○可預見提供其本人所有之金融機
    構存摺帳戶予他人使用，他人將可能利用其所提供之帳戶遂
    行詐欺取財之非法犯行，竟仍不違背其本意，基於幫助他人
    實施詐欺取財之不確定故意，於民國93年底某日，在嘉義市
    某處，將其中國信託商業銀行（下稱中信銀行）帳號
    000000000000號（下稱系爭帳戶）之存摺、提款卡、密碼，
    販售給人頭帳戶買賣集團成員乙○○（另案審理），乙○○
    取得甲○○上開帳戶存摺、金融卡、密碼後，復於不詳時、
    地，以不詳代價，將甲○○上開帳戶存摺、金融卡、密碼，
    提供給湛忠曜所屬之詐騙集團成員作為常業詐騙所得金錢之
    暫存帳戶，以此方式幫助他人常業詐欺既遂，因認被告涉犯
    刑法第30條第1 項、修正前刑法第340 條第1 項幫助常業詐
    欺罪嫌云云。
二、按犯罪事實應依證據認定之，無證據不得認定犯罪事實，不
    能證明被告犯罪者，應諭知無罪之判決，刑事訴訟法第154
    條第2 項、第301 條第1 項分別定有明文。又刑事訴訟法第
    161 條第1 項規定：檢察官就被告犯罪事實，應負舉證責任
    ，並指出證明之方法。因此，檢察官對於起訴之犯罪事實，
    應負提出證據及說服之實質舉證責任。倘其所提出之證據，
    不足為被告有罪之積極證明，或其指出證明之方法，無從說
    服法院以形成被告有罪之心證，基於無罪推定之原則，自應
    為被告無罪判決之諭知，最高法院92年臺上字第128 號判例
    可資參照。
三、公訴人認被告涉有上開犯嫌，無非以湛忠曜之警詢、檢察官
    訊問、法官訊問筆錄；乙○○、蔡佳益之檢察官訊問筆錄；
    中信託銀行開戶資料及交易紀錄表、帳冊1 張及被告於警詢
    、檢察官訊問及法官訊問之供述等為其論據。
四、訊據被告甲○○固坦承其夫妻與乙○○認識多年，原本為很
    好的朋友，於93年12月27日，與乙○○及其夫一同至中信銀
    行開設系爭帳戶，開戶時即將乙○○提供之新臺幣（下同）
    100,000 元存入前開帳戶，再將該帳戶之存摺、提款卡及密
    碼交給乙○○之事實，惟矢口否認有何幫助常業詐欺之犯行
    ，辯稱：因乙○○表示信用破產為由，向其借用帳戶，並不
    知情乙○○將該帳戶作何使用等語，並聲請傳喚證人乙○○
    為證。
五、經查：
    (一)被告夫妻與乙○○認識多年，原本為很好的朋友，於93年
      間，乙○○當時受雇於蔡佳益，從事收購人頭帳戶再轉賣
      予詐騙集團（即俗稱之簿子頭），因蔡佳益要求乙○○提
      供1 個帳戶供湛忠曜詐騙集團購買人頭帳戶後匯入酬勞之
      用，乙○○遂於93年12月27日，與被告夫妻一同至中信銀
      行，由被告開設系爭帳戶，開戶時即將乙○○提供之新臺
      幣（下同）100,000 元存入前開帳戶，旋將該帳戶之存摺
      、提款卡及密碼交給乙○○，乙○○再將前開帳戶存摺交
      予湛忠曜，湛忠曜則依詐騙集團之指示，將向蔡佳益購買
      人頭帳戶之酬勞存入，湛忠曜不曾自被告之帳戶領錢等情
      ，業據乙○○於檢察官訊問及本院審理中到庭具結證述無
      訛，核與湛忠曜警詢及法官訊問筆錄、蔡佳益於檢察官訊
      問時陳稱情節相符，並有中信託銀行開戶資料及交易紀錄
      表及帳冊1 張在卷可憑，堪以認定。
    (二)自乙○○、蔡佳益及湛忠曜上開陳述，可見被告甲○○之
      帳戶，係匯入蔡佳益、乙○○販賣人頭帳戶之酬勞之用，
      意即蔡佳益、乙○○賣出人頭帳戶給湛忠曜詐騙集團後，
      湛忠曜即依據詐騙集團之指示，將酬勞匯入其持有之被告
      上開帳戶內，供簿子頭之蔡佳益及乙○○提領花用。而與
      一般提供人頭帳戶者，其帳戶係詐騙集團行騙時告知被害
      人，供被害人匯入金錢而幫助詐欺之狀況有所不同。
    (三)衡情一般行騙時供被害人匯款之用之帳戶，因帳戶名稱及
      號碼已提供與被害人，一旦被害人發現上當受騙，即有隨
      時報警，帳戶遭到警示或結清，無從提領之風險，故詐騙
      集團對這種帳戶均會於被害人匯款後即刻提領一空，這種
      帳戶之歷史交易清單亦會顯現當日匯款當日提領之紀錄。
      至供詐騙集團匯入購買人頭帳戶酬勞之場合，由於人頭帳
      戶之使用期限不久已如上述，詐騙集團不斷需要簿子頭持
      續提供新的人頭帳戶，而有長期交易之必要，則用來匯給
      簿子頭酬勞之帳戶，應較為穩定且不易為他人所發覺，是
      此兩種帳戶應不致於混用，造成簿子頭領取酬勞時不必要
      的風險。
    (四)綜上，被告上開帳戶，既係供詐騙集團匯款給簿子頭之用
      ，非供被害人遭詐騙後匯款，無從認定匯入款項之來源係
      被害人，自非用以常業詐欺，而難認被告有何幫助常業詐
      欺之犯行。
六、從而，本件被告上開帳戶，既係供詐騙集團匯款給簿子頭之
    用，非供被害人遭詐騙後匯款，卷內亦乏相關證據證明其內
    存入之款項來源係被害人，自無從認定該帳戶係常業詐欺之
    用，是亦難以幫助常業詐欺相繩，是公訴人所提出之證據，
    或其指出證明之方法，未能使本院之心證達到確信其為真實
    之程度，就被告是否涉犯本件犯行，仍有合理懷疑之存在，
    揆諸前揭法條及判例意旨，自應為被告無罪判決之諭知。
七、適用之法律：刑事訴訟法第301 條第1項，作成本判決。
本案經檢察官蕭如娟到庭執行職務
中　　華　　民　　國　　96　　年　　5 　　月　　22　　日
                  刑事第二庭審判長法  官  林輝煌
                                  法  官  柯志民
                                  法  官  李貞瑩
以上正本證明與原本無異。
如不服本判決，應於判決送達後10日內，向本院提出上訴狀。（
須附繕本）
                                   書記官  金雅芳
中　　華　　民　　國　　96　　年　　5 　　月　　22　　日
